【裁判字號】    98,訴,1455
【裁判日期】    981130
【裁判案由】    清償借款
【裁判全文】
臺灣臺北地方法院民事判決              98年度訴字第1455號
原      告  台灣金聯資產管理股份有限公司
法定代理人  己○○
訴訟代理人  丁○○
            戊○○
            甲○○
被      告  丙○○
            辛○○
            乙○○
上  一  人
訴訟代理人  庚○○
上列當事人間清償借款事件，本院民國98年11月20日言詞辯論終
結，判決如下：
    主  文
被告應連帶給付原告新臺幣肆佰伍拾萬元，並自民國八十三年六
月十九日起至清償日止，按週年利率百分之十點二五計算之利息
。訴訟費用由被告連帶負擔。
本判決第一項於原告以新臺幣壹佰伍拾萬元供擔保後，得假執行
。但被告乙○○以新臺幣肆佰伍拾萬元為原告預供擔保，得免為
假執行。
    事實及理由
一、本件被告丙○○、辛○○經合法通知，未於最後言詞辯論期
    日到場，核無民事訴訟法第386條所列各款情形，爰依原告
    之聲請，由其一造辯論而為判決。
二、原告起訴主張：原告於民國95年12月14日與訴外人合作金庫
    商業銀行股份有限公司（以下簡稱「合庫」）間，因債權讓
    與之原因關係，受讓合庫與被告間之借款債權，並取得伊與
    訴外人家麗安行銷股份有限公司、丙○○、辛○○等人為擔
    保上開債權而於82年6月19日共同簽發面額為新臺幣（下同
    ）4,500, 000元、到期日為83年6月19日之本票，該本票並
    經本院以83年度票字第8523號民事裁定確定，且曾於85年間
    以之為執行名義，於85年7月2日取得本院85年度民執午字第
    7639號債權憑證，內容為：「被告於82年6月19日與訴外人
    家麗安行銷股份有限公司、丙○○、辛○○等人共同簽發之
    本票，內載憑票交付合庫4,500, 000元，及自82年10月19
    日起至清償日止，按週年利率10.25 %計算之利息，得為強
    制執行」；合庫復於88年、91年及95年間執上開債權憑證向
    台北地方法院聲請強制執行，均無結果，而經本院分別於85
    年7月2日以85年度民執午字第7639號、於88年3月12日以88
    年度民執午字第4647號、於91年2月7日以91年度民執執字第
    3281號核發債權憑證。被告丙○○、辛○○對於本件債務並
    不爭執，而原告曾於96年11月14日執上開債權憑證，向臺灣
    高雄地方法院聲請以96年度執字第117193號清償票款執行事
    件就被告乙○○於第三人金燿企業有限公司（以下簡稱「金
    燿公司」）之薪資及獎金予以執行，並扣得薪資，但被告乙○○以該等債權憑證所載系爭本票請求權業於94年2月7日已
    罹於3年時效而消滅，要求拒絕給付，並提起訴訟請求撤銷
    強制執行程序，經臺灣高雄地方法院以97年度訴字第2127號
    判決撤銷強制執行程序。惟金燿公司業於自97年5月23日起
    至97年11月止，均按期執行扣薪命令，被告乙○○亦曾於97
    年7月7日主動匯款6,000元以清償債務，顯然被告乙○○係
    以默示之匯款行為承認此筆債務，原告並不斷請求被告清償
    借款，且於請求後6個月內聲請支付命令視為已起訴，請求
    權時效因承認、請求而中斷，時效並未完成。爰依消費借貸
    及連帶保證契約關係請求被告連帶清償債務，並聲明：(一)被
    告應連帶給付原告4,500,000元，並自83年6月19日起至清償
    日止，按週年利率10.25﹪計算之利息。(二)訴訟費用由被告
    連帶負擔。(三)願供擔保請准宣告假執行。
三、被告丙○○、辛○○未於言詞辯論期日到場，亦未提出書狀
    作何聲明或陳述。
四、被告乙○○則以：按請求權因15年間不行使而消滅，而消滅
    時效自請求權可行使時起算，民法第128條定有明文。查本
    件被告乙○○簽立之本票記載之到期日固為83年6月19日，
    然借款人即訴外人家麗安行銷股份有限公司自82年10月19日
    起即未依約清償，本院85年度民執午字第7639號債權憑證執
    行名義之利息起算日亦記載自82年10月19日起，是原告就此
    筆借款應可自82年10月19日起請求被告清償，經過15年之時
    效，系爭借款之請求權時效應於97年10月19日已屆滿，然原
    告遲至98年4月13日始具狀向本院聲請支付命令，請求權應
    已罹於時效，被告乙○○自得主張時效抗辯拒絕給付。另原
    告固曾於96年間執本院85年度執字第7693號債權憑證，向臺
    灣高雄地方法院聲請對被告在金燿公司任職之薪資為強制執
    行，經該院受理並核發移轉命令，金燿公司則於97年5月23
    日開始扣押被告乙○○薪資，該院並核發移轉命令，將被告
    乙○○對於金燿公司之新資債權移轉予原告，原告本於移轉
    命令而向金燿公司按月請求給付，97年7月7日因金燿公司作
    業疏失，漏未查扣被告薪資，金燿公司乃要求被告乙○○直
    接給付，被告乙○○為免金燿公司為難，被迫匯款6, 000
    元至原告指定帳戶。但法院既已核發移轉命令，則被告乙○○對於金燿公司之薪資債權業已移轉予原告，此時繳款義務
    人應為金燿公司，被告乙○○於97年7月7日之匯款行為，係
    代義務人金燿公司所為之給付，並非向原告承認其請求權存
    在之觀念通知，而得為中斷時效之事由，並不生中斷時效之
    效力。況原告於97年7月7日收受被告乙○○之匯款，其內部
    會計科目，仍沖抵金燿公司之應收帳款，原告收受款項當時
    ，並非認定係屬被告乙○○對於債務清償時效拋棄之承認，
    亦非民法第129條第1項之請求。原告對於被告乙○○之請求
    權既於97年10月19日因時效完成而消滅，原告遲至98年4月
    13日始聲請支付命令請求被告付款，被告乙○○自得以時效
    消滅抗辯拒絕給付等語，資為抗辯。並聲明︰(一)駁回原告之
    訴。(二)訴訟費用由原告負擔。(三)如受不利判決，願供擔保請
    准宣告免為假執行。
五、本件兩造不爭執之事項：
  (一)訴外人家麗安公司於82年6月19日向訴外人合庫借款4,500,0
    00元，並邀同被告丙○○、辛○○及乙○○為連帶保證人，
    保證訴外人家麗安公司對原告現在及將來所負之債務，於4,
    500,00 0元限額內由連帶保證人負連帶清償責任，並約定利
    息按訴外人合庫基本放款利率加碼年息1.7%機動計算，同意
    隨訴外人合庫基本放款利率變動而調整，且同時共同簽發發
    票日為82年6月19日、到期日為83年6月19日、金額為4,500,
    000元、並免除拒絕證書之本票1紙交付訴外人合庫。
  (二)訴外人合庫曾於83年6月持該紙本票聲請本院以83年度票字
    第8523號裁定准予強制執行，惟經訴外人合庫據以聲請強制
    執行後無結果，於85年7月2日取得本院85年度民執午字第76
    39號債權憑證（其上記載原告於82年6月19日與訴外人家麗
    安公司及被告等人共同簽發之本票，內載憑票交付合庫4,50
    0,000元，及自82年10月19日起至清償日止，按週年利率10.
    25%計算之利息，得為強制執行），嗣訴外人合庫復先後於8
    8年、91年及95年間執上開債權憑證執行向本院聲請強制執
    行均無結果，並經本院分別於85年7月2日以85年度民執午字
    第7639號、於88年3月12日以88年度民執午字第4647號、於9
    1年2月7日以91年度民執執字第3281號核發債權憑證。嗣後
    訴外人合庫再於95年12月14日將對訴外人家麗安公司及被告
    之債權讓與原告，並於96年3月14日公告在案。
  (三)原告曾於96年11月14日持上開受讓取得之債權憑證向臺灣高
    雄地方法院聲請就被告乙○○對訴外人金燿公司之薪資及獎
    金債權為強制執行，並經臺灣高雄地方法院以96年度執字第
    117193號清償票款執行事件受理在案，金燿公司並自97年5
    月23日至97年11月止按月扣押被告乙○○薪資，依移轉命令
    給付原告，惟嗣後因被告乙○○主張該債權憑證所表彰之請
    求權已罹於時效而得拒絕給付，並據以提起債務人異議之訴
    ，經臺灣高雄地方法院以97年度訴字第2127號民事判決撤銷
    該強制執行程序。
  (四)訴外人合庫及原告前未曾依連帶保證契約之法律關係，對被
    告三人提起訴訟。
  (五)被告乙○○於97年7月7日曾匯款6,000元予原告。
六、本院得心證之理由：
    原告依消費借貸及連帶保證契約關係請求被告三人連帶清償
    債務，被告乙○○則以原告之請求權已罹時效為由拒絕付款
    。是本件兩造爭執之處在於：(一)系爭借款及連帶保證契約之
    約定，合庫得請求被告等人全數清償系爭借款之時間，應自
    何時起算？(二)原告聲請本件支付命令時，原告所受讓對被告
    借款連帶保證債務之請求權，是否已因罹於時效而消滅？被
    告拒絕給付，有無理由？茲分述如下：
  (一)系爭借款及連帶保證契約之約定，合庫得請求被告等人全數
    清償系爭借款之時間，應自何時起算？
  1.按消滅時效，自請求權可行使時起算，民法第128條前段定
    有明文。而所謂請求權可行使時，係指權利人得行使請求權
    之狀態而言。次按消滅時效因開始執行行為或聲請強制執行
    而中斷；時效中斷者，自中斷之事由終止時，重新起算，民
    法第129條第2項第5款、第137條第1項亦分別定有明文，而
    因開始執行行為或聲請強制執行而中斷者，其中斷事由於何
    時終止，雖無明文規定，然執行程式時有冗長拖延相當時日
    者，若於其程式終結前即認已經終止，於債權人甚屬不利，
    故應認整個執行程式終結時，中斷事由始為終止。如經執行
    而無效果或經強制執行後所得之數額仍不足清償債務，而核
    發債權憑證之情形，自應認為於債權人「領取」執行法院所
    發給之債權憑證時，其執行程式始為終結，亦即自債權人「
    領取」債權憑證時，時效期間始重新起算。
  2.查訴外人家麗安公司於82年6月19日向訴外人合庫借款4,500
    ,0 00元，並邀同被告丙○○、辛○○及乙○○為連帶保證
    人，保證訴外人家麗安公司對原告現在及將來所負之債務，
    於4,50 0,00 0元限額內由連帶保證人負連帶清償責任，並
    約定利息按訴外人合庫基本放款利率加碼年息1.7%機動計算
    ，同意隨訴外人合庫基本放款利率變動而調整，同時共同簽
    發發票日為82年6月19日、到期日為83年6月19日、金額為
    4,500,000元、並免除拒絕證書之本票1紙交付訴外人合庫，
    訴外人合庫則於82年6月19日放款，嗣訴外人合庫先後於88
    年、91年及95年間執上開債權憑證執行向本院聲請強制執行
    均無結果，並經本院分別於85年7月2日以85年度民執午字第
    7639號、於88年3月12日以88年度民執午字第4647號、於91
    年2月7日以91年度民執執字第3281號核發債權憑證等情，為
    兩造所不爭執。雖依兩造授信約定書第5條第1款之記載：「
    任何一宗債務不依約清償本金或利息者，合庫得隨時減少對
    立約人之授信額度或縮短借款期限，或視為全部到期」，則
    可解釋為如立約人即借款人不依約清償本利，債務視為全部
    到期。被告乙○○抗辯本件債務借款人即訴外人家麗安行銷
    股份有限公司係自82年10月19日起即未依約清償，此亦為原
    告所不爭執，則依上開授信約定書之約定，債務應視為全部
    到期，換言之，消費借貸及連帶保證債務之到期日應為82年
    10月19日。惟合庫先後於88年、91年及95年均曾聲請強制執
    行，均因強制執行無結果而核發債權憑證，則揆諸前揭說明
    ，本件債權之消滅時效因合庫聲請強制執行而中斷，應於91
    年2月7日最後核發債權憑證時重行起算。原告既然受讓合庫
    之債權，其時效亦應承繼，故系爭債務應自91年2月7日起重
    行起算時效，迄98年4月13日時效尚未完成，被告抗辯系爭
    債務應自82年10月19日起算請求權時效，要非有據。
  (二)原告聲請本件支付命令時，原告所受讓對被告借款連帶保證
    債務之請求權，是否已因罹於時效而消滅？被告拒絕給付，
    有無理由？
    按請求權因15年間不行使而消滅，民法第125條前段定有明文
    。復按消滅時效，因請求、承認、起訴而中斷；開始執行行
    為或聲請強制執行與起訴有同一效力：時效中斷者，自中斷
    之事由終止時，重行起算，亦分別為民法第129條第1項、第
    2項第5款、第137條第1項所明定。時效因請求而中斷者，若
    於請求後6個月內不起訴，視為不中斷，民法第130條亦有明
    文。查本件消費借貸及連帶保證契約關係之時效重行起算日
    為91年2月7日，則依民法第125條前段所定之15年消滅時效
    ，計算至原告聲請支付命令之98年4月13日止，請求權時效
    尚未完成，業如前述，故原告請求被告連帶清償債務，並以
    原訂清償期即83年6月19日為遲延利息起算日，自屬有理，
    被告乙○○抗辯請求權時效已經完成云云，尚非可採。至原
    告主張被告乙○○於強制執行程序中有匯款默示承認債務，
    有中斷時效事由等語，因本院認本件時效尚未完成，故無需
    審酌，併此敘明。
七、綜上所述，原告依據消費借貸及連帶保證契約關係請求被告
    連帶給付4,500,000元，及自83年6月19日起至清償日止，按
    週年利率10.25﹪計算之利息，為有理由，應予准許。
八、原告及被告乙○○均陳明願供擔保，聲請宣告假執行或免為
    假執行，爰分別酌定相當擔保金額，予以准許。
九、本件事證已臻明確，兩造其餘攻擊防禦方法及所提證據，核
    與判決之結果不生影響，均毋庸一一審酌論述，附此敘明。
十、據上論結，本件原告之訴為有理由，爰依民事訴訟法第85條
    第1項、第385條第1項、第390條第2項、第392條第2項，判
    決如主文。
中    華    民    國    98    年    11    月    30    日
                  民事第二庭  法  官   郭顏毓
正本係照原本作成。
如不服本判決，應於送達後20日內，向本院提出上訴狀並表明上
訴理由，如於本判決宣示後送達前提起上訴者，應於判決送達後
10日內補提上訴理由書（須附繕本）。
中    華    民    國    98    年    12    月    1     日
                              書記官   林政彬

司法院資訊處製作；財團法人民間司法改革基金會備份。
